臺灣高雄地方法院民事判決　　　　　 110年度雄簡字第1514號
原　　　告　黃林貴英
原　　　告　黃偉哲　

兼法定代理　陳美淑　
人　　　　　　　　　　　
共　　　同
訴訟代理人　吳剛魁律師
　　　　　　吳岳龍律師
　　　　　　張裕芷律師
複代理人　　李明翰律師
被　　　告　雄三交通有限公司

法定代理人　王冠懿　


訴訟代理人　黃千家　
被　　　告　吳明浩　


被　　　告　吳啟禎　


上列當事人間請求侵權行為損害賠償事件，經本院刑事庭移送前
來（附民案號：109 年度交附民字第62號），經本院於民國110
年9月29 日言詞辯論終結，判決如下：
    主  文
被告甲○○及乙○○應連帶給付原告丁○○○新臺幣壹佰萬零參
仟零伍拾捌元，及自民國一０九年六月十七日起至清償日止，按
年息百分之五計算之利息。
被告甲○○及乙○○應連帶給付原告丙○○新臺幣壹佰肆拾參萬
壹仟玖佰肆拾壹元，及自民國一○九年六月十七日起至清償日止
，按年息百分之五計算之利息。
被告甲○○及乙○○應連帶給付原告戊○○新臺幣捌拾肆萬零伍
佰壹拾柒元，及自民國一○九年六月十七日起至清償日止，按年
息百分之五計算之利息。
原告其餘之訴駁回。
訴訟費用由被告甲○○及乙○○連帶負擔二分之一，餘由原告丙○○負擔。
本判決得假執行；但被告甲○○及乙○○如分別以新臺幣壹佰萬
零參仟零伍拾捌元、新臺幣壹佰肆拾參萬壹仟玖佰肆拾壹元、新
臺幣捌拾肆萬零伍佰壹拾柒元分別為原告丁○○○、丙○○、戊○○預供擔保，得免為假執行。
原告其餘假執行之聲請駁回。
    事實及理由
壹、程序事項：
一、按訴狀送達後，原告不得將原訴變更或追加他訴，但請求之
    基礎事實同一者，不在此限，民事訴訟法第255 條第1 項但
    書第2 款定有明文。查，本件原告原起訴時訴之聲明為：㈠
    被告應連帶給付原告丙○○新臺幣（下同）2,343,423 元，
    及自起訴狀繕本送達翌日起至清償日止，按年息5 ％計算之
    利息。㈡被告應連帶給付原告戊○○3,478,570 元，及自起
    訴狀繕本送達翌日起至清償日止，按年息5 ％計算之利息。
    ㈢被告應連帶給付原告丁○○○2,669,724 元，及自起訴狀
    繕本送達翌日起至清償日止，按年息5 ％計算之利息。於本
    院110 年9 月29日言詞辯論期日當庭縮減利息起算日為起訴
    狀繕本送達最後一名被告翌日（見本院卷第248 頁），經核
    原告所為訴之減縮與前揭法條規定並無不合，應予准許。
二、本件被告甲○○及雄三交通有限公司（下稱雄三公司），均
    經合法通知，仍未於言詞辯論期日到場，核無民事訴訟法第
    386 條各款所列情形，爰依原告聲請，由其一造辯論而為判
    決。
貳、實體部分
一、原告起訴主張：被告乙○○為被告甲○○之子，其明知甲○○之駕駛執照遭吊扣不得行駛於道路上，且未盡其查證之義
    務，竟擅自允許將車牌號碼000-0000號營業用小客車（下稱
    系爭營業小客車）交由駕駛執照遭吊扣之甲○○駕駛。又甲○○明知其駕駛執照遭吊扣，不得駕駛小客車行駛於道路上
    ，詎料，甲○○竟仍駕駛靠行於被告雄三公司之車牌號碼
    000-0000號營業用小客車，自大昌一路北向南行駛，行經建
    工路與大昌二路口時，竟誤急速踩下油門踏板，致該車往前
    高速衝撞，車輛失控暴衝，自後方撞擊騎乘車牌號碼000-00
    0 號普通重型機車（下稱系爭機車）並停等紅燈之被害人黃
    安生（即原告之夫），致黃安生受有嚴重頭部外傷併顱內出
    血、顱骨骨折併氣腦、雙側肺挫傷、右側骨盆骨折、左側股
    骨骨折、頭皮撕裂傷、多處挫擦傷等傷害（下稱系爭事故）
    ，雖經送往高雄醫學院急救，仍於108 年5 月20日上午7 時
    42分因頭部外傷致顱內出血致中樞神經衰竭死亡，故乙○○
    依照民法第184 條第2 項、第185 條第1 項，應與甲○○負
    連帶賠償責任。又甲○○所駕駛之車牌號碼000-0000號營業
    用小客車上印有雄三車行及其呼號6188，於外觀足以表徵車
    牌號碼000-0000號營業用小客車屬雄三公司所有，且甲○○
    與車主即乙○○係為父子，甲○○使用乙○○之車輛，自屬
    有權駕駛，客觀上應認甲○○係為該雄三公司服勞務，雄三
    公司自應負雇用人責任，並依民法第188 條第1 項，與甲○○負連帶賠償責任。原告丙○○為黃安生之妻子，原告戊○○則為黃安生之未成年子女，原告丁○○○則為黃安生之母
    親，基此，原告丙○○依民法第184 條1 項前段、第184 條
    2 項、185 條1 項及2 項、第188 條、第191 條之2 、第19
    2 條1 項及2 項向被告賠償。原告丙○○、原告戊○○、原
    告丁○○○請求被告請求連帶負損害賠償項目及金額分述如
    下：㈠原告丙○○部分，共計2,343,423 元：⒈醫療費共計
    81,123元、喪葬費共計203,000 元、⒊因車禍事故機車損害
    共計59,300元、⒋精神慰撫金2,000,000 元。㈡原告戊○○
    部分，共計3,478,570 元；⒈精神慰撫金共計2,000,000 元
    。⒉自108 年5 月17日起至原告戊○○大學畢業22歲，共計
    6 年5 個月之扶養費共計1,478,570 元。㈢原告丁○○○部
    分，共計2,669,724 元：⒈精神慰撫金共計2,000,000 元。
    ⒉自108 年5 月17日起至原告丁○○○之平均餘命13.14 歲
    ，扶養費共計669,724 元等語。並聲明：㈠被告應連帶給付
    原告丙○○2,343,423 元，及自起訴狀繕本送達最一名被告
    翌日起至清償日止，按年息5 ％計算之利息。㈡被告應連帶
    給付原告戊○○3,478,570 元，及自起訴狀繕本送達最後一
    名被告翌日起至清償日止，按年息5 ％計算之利息。㈢被告
    應連帶給付原告丁○○○2,669,724 元，及自起訴狀繕本送
    達最一名被告翌日起至清償日止，按年息5 ％計算之利息。
二、被告則以：
  ㈠被告乙○○則以：系爭事故發生前，其不知道甲○○駕照被
    吊扣，且其不知道甲○○有將系爭營業小客車開出去。對原
    告丙○○請求醫藥費用，沒有意見。喪葬費用部分若有收據
    證明，亦無意見。但系爭機車損害部分，請求金額過高，至
    原告請求之精神慰撫金及扶養費用部分均過高等語，資為抗
    辯，並聲明：原告之訴駁回。
  ㈡被告甲○○及雄三公司均未於言詞辯論期日到場，亦未提出
    準備書狀作何聲明或陳述。
三、本院判斷如下：
  ㈠被告甲○○應負侵權行為損害賠償責任：
  ⒈民法第191 條之2 、第195 條第1 項前段分別規定：「汽車
    、機車或其他非依軌道行使之動力車輛，在使用中加損害於
    他人者，駕駛人應賠償因此所生之損害。但於防止損害之發
    生，已盡相當之注意者，不在此限」；「不法侵害他人之身
    體、健康、名譽、自由、信用、隱私、貞操，或不法侵害其
    他人格法益而情節重大者，被害人雖非財產上之損害，亦得
    請求賠償相當之金額」。而「負損害賠償責任者，除法律另
    有規定或契約另有訂定外，應回復他方損害發生前之原狀，
    或債權人得請求支付回復原狀所必要之費用，以代回復原狀
    ，民法第213 條第1 項、第3 項分別定有明文。
  ⒉原告主張之系爭事故事實，有道路交通事故現場圖（見刑案
    警二卷第23頁）、調查報告表（見刑案警二卷第25頁至第33
    頁）、現場照片（見刑案警二卷第85頁至第91頁）、談話紀
    錄表（見刑案警二卷第35頁至第58頁）、自首情形紀錄表（
    見刑案警二卷第67頁）、行車紀錄器錄影翻拍畫面（見刑案
    警卷第89頁）、路口監視器錄影翻拍畫面（見刑案警卷第91
    頁）、車輛檢查報告書（見刑案偵三卷第43頁至第47頁）、
    臺灣高雄地方檢察署相驗屍體證明書（見刑案相驗卷第265
    頁）、相驗報告書（見刑案相驗卷第267 頁至第279 頁）、
    高雄醫學大學附設中和紀念醫院診斷證明書（見刑案相驗卷
    第23頁）、高雄榮民總醫院診斷證明書（見刑案警二卷第99
    頁）、交通部公路總局高雄區監理所109 年11月16日函（見
    刑案院卷第73頁）在卷可憑。刑事部分，被告甲○○經臺灣
    高等法院高雄以110 年度交上訴字第45號判決認為其犯無駕
    駛執照過失致人於死罪，處有期徒刑2年4月， 有該判決書
    附卷可佐。而被告甲○○未於言詞辯論期日到場，或提出書
    狀供本院審酌，依民事訴訟法第280 條第3 項準用同條第1 
    項規定，視同自認。本院依調查證據之結果，堪信原告所述
    屬實。
  ⒊被告甲○○明知其駕駛執照已被吊扣不得駕車，竟仍駕駛車
    輛上路，並於駕駛過程誤急速踩下油門踏板，致該車往前高
    速衝撞同向前方停等紅燈之人車等節，有上述判決書可參，
    堪認屬實，是被告甲○○駕駛系爭營業小客車應為本件事故
    之肇事主因，且應負全部之過失責任，應堪認定。則原告自
    得依民法侵權行為之規定請求賠償所受損害。
  ㈡被告乙○○應與被告甲○○連帶負共同侵權行為損害賠償責
    任：
  ⒈違反保護他人之法律，致生損害於他人者，負賠償責任；數
    人共同不法侵害他人之權利者，連帶負損害賠償責任。不能
    知其中 孰為加害人者亦同。造意人及幫助人，視為共同行
    為人，民法第184 條第2 項、第185 條分別有明文規定。又
    已領有小型車駕駛執照者，僅得駕駛輕型機車，道路交通安
    全規則第61條第1 項第4 款有明文規定。汽車駕駛人未領有
    駕駛執照駕駛機車，及其他未依駕駛執照之持照條件規定駕
    車，處罰鍰並禁止駕駛，道路交通管理處罰條例第21條第1
    項第1 款、第9 款亦定有明文。汽車所有人允許未領有駕駛
    執照之人駕駛其汽車者，係違反道路交通管理處罰條例第21
    條第5 項之規定。機車出借予無適當駕駛執照者騎用致肇事
    ，車主係違反保護他人之法律規定，應推定其有過失，而與
    駕駛機車者之過失，同為事故發生之共同原因，應構成共同
    侵權行為（最高法院67年度台上字第2111號、80年度台上字
    第2885號判決意旨參照）。
  ⒉經查：系爭營業小客車係被告吳啟禛靠行登記予被告雄三公
    司乙節，為兩造所不爭執，並有系爭營業小客車行照可證（
    見本院卷第109 頁）。再者，被告甲○○之駕駛執照因交通
    違規記點而被吊扣1 個月，吊扣期間為108 年4 月26日至10
    8 年5 月25日乙節，有交通部公路總局高雄區監理所109年
    11月16日高監駕字第1090270574號函在卷可憑（見刑案卷第
    73頁），是被告甲○○於系爭事故發生之108 年5 月17日，
    明知其駕駛執照業經吊扣，竟仍駕駛車輛上路，自屬道路交
    通管理處罰條例第86條第1 項所指無駕駛執照駕車之行為。
    系爭事故造成黃安生死亡，與具因果關係，業如前述，被告
    吳啟禛係被告甲○○之子，又同住一處，對被告甲○○遭吊
    扣乙事應知之甚詳，況被告吳啟禛於警詢時自稱知悉平常被
    告甲○○會開系爭營業小客車等語（見本院卷第109 頁），
    又被告吳啟禛為職業計程車駕駛，其應知職業駕駛之年齡上
    限為70歲，是被告甲○○於107 年1 月時因已滿70歲，應不
    得再駕駛計程車為業，然被告吳啟禛仍容任被告甲○○使用
    系爭營業小客車，致發生系爭事故，自應推定被告吳啟禛同
    為本件系爭事故事故發生之共同原因，被告吳啟禛又未提出
    反證其無過失出借系爭營業小客車，故應與被告甲○○構成
    共同侵權行為連帶負損害賠償責任。
  ㈢被告雄三公司是否應為甲○○之駕駛系爭車輛肇事之行為負
    僱用人責任？
    按「受僱人因執行職務，不法侵害他人之權利者，由僱用人
    與行為人連帶負損害賠償責任。但選任受僱人及監督其職務
    之執行，已盡相當之注意或縱加以相當之注意而仍不免發生
    損害者，僱用人不負賠償責任」，民法第188 條第1 項明文
    規定。依上開法條但書規定，僱用人如就選任監督受僱人已
    盡相當之注意，或縱加以相當之注意而仍不免發生損害者，
    或事實上無法監督時，僱用人即不負賠償責任。次按，台灣
    經營交通事業之營利私法人，接受他人靠行，以公司名義參
    加營運，向該靠行人收取靠行費用，故為週知之事實，而該
    靠行之車輛，無論係由出資人自行駕駛，或招用他人合作駕
    駛，或出租，在通常情形，固均為該交通公司所能預見，而
    應為靠行人所招用之他合作駕駛人，或承租人之行為負責。
    惟於該靠行之車輛如非自行駕駛，而是招用他人合作駕駛或
    出租時，在一般社會上通念所認知及所能預見之情形，靠行
    人應均會遵守法律規定，其所招用之他駕駛人或出租之承租
    人應均為合法具有「合格駕駛執照」之職業駕駛人，而不會
    為「無駕駛執照」之不合格之非職業駕駛人，故靠行人所招
    用之他駕駛人或承租人如為「無駕駛執照」之不合格之非職
    業駕駛人時，該接受靠行之交通公司即無從認知及預見，依
    一般社會上之通念，該接受靠行之交通公司即無從就「無駕
    駛執照」之不合格之非職業駕駛人之選任及駕駛行為加以監
    督。經查，系爭靠行契約為被告吳啟禛與被告雄三公司所簽
    訂，係存在被告吳啟禛與被告雄三公司之間，而非被告甲○○與被告雄三公司之間；系爭靠行契約明文約定，非經雙方
    同意，被告吳啟禛不得將系爭營業用小客車交予第三人駕駛
    ；而被告吳啟禛係未得被告雄三公司之同意，於被告雄三公
    司不知情之情形下，違約將上述車輛交予被告甲○○駕駛使
    用，是此，系爭靠行契約既非被告甲○○與被告雄三公司所
    簽訂，被告雄三公司亦不知被告吳啟禛違約將系爭車輛交予
    被告甲○○駕駛使用情事，依上開說明，被告雄三公司即無
    從認知及預見，被告吳啟禛會將系爭車輛交付予被告甲○○
    駕駛，而無從就被告甲○○之選任行為，及被告甲○○無照
    駕駛肇事之行為加以監督。故依民法第188 條第1 項但書規
    定，被告雄三公司即不必就被告甲○○之行負賠償責任。
  ㈣茲就原告請求被告甲○○及吳啟禛賠償之各項損害分述如下
    ：
  ⒈原告丙○○部分 ：
  ⑴醫藥費81,123元：原告丙○○因系爭事故支出醫藥費81,123
     元，有醫藥費用明細收據在卷可參（見附民卷第31至33頁
    ) ，且為被告吳啟禛所不爭執，故原告丙○○此部分請求，
    洵為可採。
  ⑵喪葬費203,000 元：原告丙○○支出黃安生之喪葬費用203,
    000 元，有禮儀公司請款明細、費用明細及冷氣使用明細在
    卷可佐（見附民卷第35-37 頁) ，該項請求為有理由，應予
    允准。
  ⑶系爭機車修理費59,300元：
    原告丙○○請求修復系爭機車修理費59,300元，業據其提出
    估價單、行照、協議書等（見附民卷第39頁、本院卷第205 
    頁、287 頁）為證，前開估價單雖未區分工資與零件之明細
    ，本院審酌原告丙○○既未提出區分工資及零件之明細，本
    件應將59,300元均列為零件，系爭機車係於100 年9 月出廠
    ，有行照在卷可稽（本案卷第205 頁），機車之耐用年數以
    3 年計，故系爭機車之使用於系爭事故發生時( 即108 年5
    月17日) ，已逾耐用年數，應僅存殘值，依平均法計算其折
    舊結果（即以固定資產成本減除殘價後之餘額，按固定資產
    耐用年數表規定之耐用年數平均分攤，計算折舊額），每年
    折舊率為3 分之1 ，並參酌營利事業所得稅查核準則第95條
    第6 項規定「固定資產提列折舊採用定率遞減法者，以1 年
    為計算單位，其使用期間未滿1 年者，按實際使用之月數相
    當於全年之比例計算之，不滿1 月者，以1 月計」，則系爭
    機車修繕零件扣除折舊後之價值為14,825元【計算式：殘價
    = 取得成本／（耐用年數+1）即59,300÷（3+1 ）= 14,825
    ，小數點以下四捨五入】，則原告丙○○就系爭機車修復費
    用得請求14,825元，逾此範圍之請求，則無理由。至上開估
    價單所載修繕項目及金額，亦無明顯不合理或不必要之情，
    堪予信實，至被告吳啟禛空言辯稱金額過高，而未具體指出
    何部分修繕無必要或金額不合理，殊無可取，併此敘明。
  ⑷精神慰撫金200 萬元：
    按民法194 條之非財產上損害，以權利人因被害人死亡而受
    有精神上痛苦為認定依據，其核給之標準應斟酌雙方身分、
    資力、加害程度、權利人與被害人間之親疏關係等情形定之
    。查黃安生為原告丙○○之配偶，其因系爭事故死亡，致原
    告丙○○受有喪夫之痛，精神上所受痛苦非輕。本院審酌原
    告丙○○學歷為高中肄業、職業為美髮業，此據其自述在卷
     (見本院卷第192 頁) ，108 年度所得約百萬餘元申報資料
    ，名下有土地及不動產，被告甲○○108 年度無所得申報，
    ，名下有土地及田賦等情，此有稅務電子閘門財產所得調件
    明細表附卷可稽（證物存置袋內），以及兩造之身分、地位
    及被告甲○○過失行為之態樣、程度等一切情狀，認原告丙○○得請求精神慰撫金以120 萬元為適當，逾此數額之請求
    ，尚難謂有據。
  ⑸綜上所述，原告丙○○因黃安生死亡所受損害共計1,508,94
     8元（醫藥費81,123元+ 喪葬費203,000 元＋系爭機車修
    理費14,825元＋慰撫金120 萬元）
  ⒉原告戊○○部分 ：
  ⑴扶養費部分：
    原告戊○○為黃安生之子，92年10月生，於系爭事故發生時
    尚未成年，尚為學生等情，業據原告陳明在卷，並有戶籍謄
    本影本在卷可憑（見附民卷14、21頁），應認於成年前不能
    維持生活而有受扶養之權利，是原告戊○○請求被告甲○○
    給付成年前之扶養費，於法有據，依上開說明，至系爭事故
    發生起計算至原告戊○○成年時，共計4 年5 個月。原告戊○○主張以每月21,674元計算扶養費一節，審酌行政院主計
    處公布之高雄市台灣地區各縣市每人每月消費支出金額，乃
    該處所為各縣市家庭收支調查之結果，客觀上可作為受扶養
    權利者於需受扶養時，酌定扶養費數額之適當基礎，參酌高
    雄市於107 年度平均每人月消費支出21,674元，則原告戊○○主張以每月21,674元計算扶養費，應屬有據。又原告戊○○除受黃安生扶養外，尚有母親應負擔扶養費1/2 ，故黃安
    生對原告戊○○傑應分擔1/2 扶養費用。依霍夫曼式計算法
    扣除中間利息（首期給付不扣除中間利息）核計其金額為53
    0,353 元【計算方式為：( 260,088 ×3.00000000+( 260,
    088 ×0.000000 00)×( 4.00000000-0.00000000) )÷2=53
    0,353.0000000000。其中3.00000000為年別單利5%第4 年霍
    夫曼累計係數，4.00000000為年別單利5%第5 年霍夫曼累計
    係數，0.00000000為未滿一年部分折算年數之比例( 5/12
    +0/ 365=0.00000000) 。採四捨五入，元以下進位】。至原
    告戊○○請求其就讀至大學畢業22歲之扶養費一節，然原告
    戊○○亦未舉證證明其確於成年後有何繼續受扶養權利，則
    本院尚難認此項請求與民法第1119條之規定相符。綜上，原
    告戊○○請求被告甲○○及吳啟禛給付扶養費用530,353 元
    ，即屬有據，逾此範圍之請求，尚屬無由，應予駁回。
  ⑵精神慰撫金200萬元。
    黃安生正值中年齡即因系爭事故而死亡，原告戊○○受有喪
    父之痛，足認其精神上受有莫大之痛苦。經審酌原告戊○○
    自述學歷為高職（見本院192 頁) ，108 年度其他所得申報
    資料，名下另有房屋、土地等財產，此有稅務電子閘門財產
    所得調件明細表附卷可稽（證物存置袋內），並斟酌兩造之
    身分、地位及被告甲○○過失行為之態樣、程度等一切情狀
    ，認原告戊○○得請求精神慰撫金以100 萬元為適當，逾此
    數額之請求，難謂有據。
  ⑶綜上所述，原告戊○○因黃安生死亡所受損害共計1,530,05
    3 元（扶養費530,353元 ＋慰撫金100 萬元）。
  ⒊原告丁○○○部分 ：
  ⑴扶養費：
  ①按民法第1117條規定，受扶養權利者，以不能維持生活而無
    謀生能力者為限；前項無謀生能力之限制，於直系血親尊親
    屬不適用之。即直系血親尊親屬受扶養者，仍須以不能維持
    生活者為限。所稱「不能維持生活」，係指無財產足以維持
    生活而言（最高法院81年度台上字第1504號判決）；是直系
    血親尊親屬如能以自己財產維持生活者，自無受扶養之權利
    （最高法院80年度台上字第2124號判決參照）。又負扶養義
    務者有數人而其親等同一時，應各依其經濟能力分擔義務；
    夫妻互負扶養之義務，其負扶養義務之順序與直系血親卑親
    屬同，其受扶養權利之順序與直系血親尊親屬同，民法第11
    15條第3 項、第1116條之1 亦定有明文。
  ②經查，原告丁○○○為黃安生母親，於33年3 月17日出生，
    自述為國小畢業，目前無工作及收入（見本院卷第192 頁)
    ，又原告丁○○○系爭事故發生時，已75歲，應有受黃安生
    扶養之必要，又其與原告丁○○○育有成年子女4 人，則黃
    安生對原告丁○○○之扶養義務為4 分之1 ，另以原告所提
    107 年高雄市簡易生命表及107 年高雄市平均每人每月消費
    支出為計算基準，則原告丁○○○於系爭事故發生時，平均
    餘命止，尚餘13.14 年，依霍夫曼式計算法扣除中間利息（
    首期給付不扣除中間利息）核計其金額為669,724 元【計算
    方式為：( 260,088 ×10.00000000+( 260,088 ×0.14) ×
     ( 10.00000000-00.00000000) ) ÷4=669,723.0000000000
    。其中10.00000000 為年別單利5%第13年霍夫曼累計係數，
    10.00000000 為年別單利5%第14年霍夫曼累計係數，0. 14
    為未滿一年部分折算年數之比例( 13.14[去整數得0.14] )
    。採四捨五入，元以下進位】之扶養費損害，則原告丁○○○此部分請求，為有理由，逾越此範圍，即無理由。
  ⑵精神慰撫金200萬元。
    黃安生正值中年齡即因系爭事故而死亡，原告丁○○○受有
    喪子之痛，足認其精神上受有莫大之痛苦。經審酌原告丁○○○自述學歷為小學（見院192 頁) ，108 年度其他所得申
    報資料，名下另有房屋、土地等財產，此有稅務電子閘門財
    產所得調件明細表附卷可稽（證物存置袋內），並斟酌兩造
    之身分、地位及被告甲○○過失行為之態樣、程度等一切情
    狀，認原告丁○○○得請求精神慰撫金以100 萬元為適當，
    逾此數額之請求，難謂有據。
  ⑶綜上所述，原告丁○○○因黃安生死亡所受損害共計1,669,
    724元（扶養費530,353 元＋慰撫金100 萬元）。
  ㈤按強制汽車責任保險之給付項目為傷害醫療費用給付、殘廢
    給付、死亡給付；保險人依強制汽車責任保險法規定所為之
    保險給付，視為被保險人損害賠償金額之一部分；被保險人
    受賠償請求時，得扣除之，強制汽車責任保險法第27條第1
    項及第32條分別定有明文。此一規定之立法目的，在於保險
    人之給付乃由於被保險人支付保險費所生，性質上屬於被保
    險人賠償責任之承擔或轉嫁，自應視為加害人或被保險人損
    害賠償金額之一部分，為避免受害人雙重受償，渠等於受賠
    償請求時，自得扣除之。次按受害人因汽車交通事故致身體
    傷害，強制汽車責任保險之保險人為傷害醫療費用給付時，
    以其必須且合理之實際支出之相關醫療費用為限，所稱之相
    關醫療費用，指急救費用、診療費用、接送費用、看護費用
    ，強制汽車責任保險給付標準第2 條定有明文。經查，原告
    丁○○○、丙○○、戊○○分別因系爭事故已請領強制責任
    保險金666,666 元、689,537 元、及689,536 元，有存摺明
    細可查（本院卷第195-203 頁），此部分自應視為被告已給
    付損害賠償金額之一部分而予以扣減。從而，原告丁○○○
    、丙○○、戊○○就前述得向被告請求給付賠償費用，於扣
    除原告丁○○○、丙○○、戊○○已領取之強制汽車責任保
    險金後，應分別為1,003,058 元、1,431,941 元、840,517
    元，即堪認定。
  ㈥按給付無確定期限者，債務人於債權人得請求給付時，經其
    催告而未為給付，自受催告時起，負遲延責任；其經債權人
    起訴而送達訴狀，或依督促程序送達支付命令，或為其他相
    類之行為者，與催告有同一之效力；遲延之債務，以支付金
    錢為標的者，債權人得請求依法定利率計算之遲延利息；應
    付利息之債務，其利率未經約定，亦無法律可據者，週年利
    率為百分之5 ，民法第229 條第2 項、第233 條第1 項本文
    及第203 條分別定有明文。原告丁○○○、丙○○、戊○○
    請求被告甲○○、吳啟禛同給付自刑事附帶民事起訴狀繕本
    送達即109 年6 月17日（見附民字卷第45頁-51 送達證書）
    之翌日起，按週年利率百分之5 計算之遲延利息，即無不合
    。
四、綜上所述，原告丁○○○、丙○○、戊○○依民法侵權行為
    之規定，分別請求被告甲○○及吳啟禛連帶給付1,003,058
    元、1,431,941 元、840,517 元及均自109 年6 月17日起，
    按週年利率百分之5 計算之遲延利息，為有理由，應予准許
    ，逾此部分之請求，則無理由，應予駁回。
五、本件原告勝訴部分係就民事訴訟法第427 條第1 項訴訟適用
    簡易程序所為被告甲○○及吳啟禛部分敗訴之判決，依同法
    第389 條第1 項第3 款規定，應就被告甲○○及吳啟禛敗訴
    部分，依職權宣告假執行。原告所為宣告假執行之聲請，僅
    在促使法院為此職權之行使，本院自不受其拘束，仍應逕依
    職權宣告假執行，惟此部分聲請既已依職權宣告，無再命原
    告提供擔保之必要，此部分不另為准駁之諭知，並依同法第
    392 條第2 項規定，依職權宣告被告甲○○及吳啟禛預供擔
    保後，得免為假執行，至原告敗訴部分，其假執行之聲請即
    失所附麗，應併予駁回，附此敘明。
六、另應依職權確定原告丙○○請求系爭機車修復費用部分之訴
    訟費用為1,000 元，由被告甲○○及吳啟禛連帶負擔二分之
    一，餘由原告丙○○負擔。又本件原告所請求之給付，就有
    關醫療費用、喪葬費、扶養費、精神慰撫金部分，係刑事附
    帶民事訴訟經刑事合議庭裁定移送本庭，依法免納裁判費，
    附此敘明。
七、據上論結，本件原告之訴，為一部有理由，一部無理由，爰
    依民事訴訟法第436 條第2 項、第78條、第85條第2 項、第
    390 條第2 項、第392 條第2 項，判決如主文。
中    華    民    國   110    年    10    月    29    日
                  高雄簡易庭    法  官  張茹棻
以上正本係照原本作成。
如不服本判決，應於送達後20日內，向本院提出上訴狀並表明上
訴理由，如於本判決宣示後送達前提起上訴者，應於判決送達後
20日內補提上訴理由書（須附繕本）。
中    華    民    國   110    年    10    月    29    日
                                書記官  黃振祐